臺灣板橋地方法院民事判決　　　　　　　100年度訴字第500號
原　　　告　雅筑國際股份有限公司
法定代理人　林志豪
訴訟代理人　翁方彬律師
複　代理人　何威儀律師
被　　　告　李貴琴
訴訟代理人　舒正本律師
上列當事人間請求侵權行為損害賠償事件，經本院刑事庭移送前
來（附民案號：99年度簡附民字第458 號，刑事案號：99年度簡
字第8785號），本院於民國100年5月4 日言詞辯論終結，判決如
下：
    主  文
被告應於中國時報或聯合報或自由時報或蘋果日報任擇一報，在
產業版首頁刊登如附表所示之道歉啟事一日（字體及文字大小均
與附表格式相同）。
原告其餘之訴駁回。
訴訟費用由被告負擔。
    事實及理由
一、原告起訴主張：
  (一)被告於民國99年4月及6月間，分別傳送有損原告雅筑國際股
    份有限公司名譽之簡訊內容，給原告高階主管及所屬之經銷
    商等人員，經原告提起告訴，已由臺灣板橋地方法院檢察署
    檢察官聲請簡易判決處刑在卷，現由鈞院依法審理中。而按
    公司係法人組織，其名譽受損，自無精神上痛苦之可言，登
    報道歉，已足回復其名譽，最高法院62年台上字第2806號判
    例著有明文。查原告資本額有新臺幣（下同）19,700萬元，
    並有馬來西亞、新加坡、菲律賓、印尼各分公司，係屬規模
    宏大，業績良好之大型優質公司，現竟遭被告散佈不實之訊
    息，造成原告聲譽、名譽受損，若不於國內四大報刑登如附
    表所示之道歉啟事，殊無法回覆原告之名譽。
  (二)併聲明求為判決：
  1.被告應於中國時報、聯合報、自由時報及蘋果日報頭版報頭
    下刊登如附表所示之道歉啟事一天。
  2.訴訟費用由被告負擔。
二、被告之抗辯：
  (一)被告為原告公司於東南亞最高上線之傳銷商：
    查被告與其配偶王金泉於81年間加入原告公司擔任傳銷商（
    26至45歲從未加入第二家），90年底應該公司前負責人林雅
    筑女士之請託，舉家遠赴東南亞國家開拓市場，詎於91年5
    月華航馬公空難事件林雅筑女士遇難，當時原告公司連東南
    亞辦事處都尚未設立，被告夫婦念及林雅筑女士之照顧與支
    持，拒絕其他傳銷事業之延攬，毅然留下協助時方23歲之林
    志豪順利接管原告公司事業，並為原告公司在東南亞地區開
    疆闢土，自西元2003年後陸續成立新加坡公司，2004年馬來
    西亞分公司成立，2006年印尼分公司及馬來西亞（檳城）分
    公司成立，2009年印尼（棉蘭）分公司及菲律賓公司成立，
    被告為此傳銷商之最高上線。
  (二)原告公司無理由並無預警終止被告傳銷商資格：
    原告公司代表人林志豪先生於婚後，對被告態度從此丕變，
    於2010年1 月於新加坡聯合早報、馬來西亞星洲日報及印尼
    KOMPAS各大報片面刊登對被告及下線夥伴等五人終止經銷商
    之除權新聞，被告看到報導後甚感心寒，更於2010年2 月回
    台時，收到原告公司之終止經銷商之存證信函，致被告夫婦
    19年來奮鬥結果付諸東流，而被告原來每月可具領最高上線
    傳銷商獎金約50萬元及2009年年度貢獻金等福利，原告公司
    當然拒絕發放。
  (三)原告負責人林志豪拒絕溝通並告知終止傳銷商資格之理由，
    被告始發簡訊予原告公司主管：
    查原告負責人林志豪無理由終止被告傳銷商資格，又不理會
    被告要求申復之面對面溝通，被告在數度遭拒後，欲發簡訊
    予原告公司主管，除能澄清事實原委外，並冀望渠等能向林
    志豪說明被告之內心苦處，惟仍未蒙林志豪置理，在此心急
    下漸有用語未當之簡訊內容。換言之，如原告公司代表人林
    志豪願意出面溝通，被告當無發簡訊之必要。
  (四)原告公司舉其資本額高作為證明其主觀條件佳：
    查原告稱其實收資本額為19,700萬元，但按其股東成員中艾
    琳國際股份有限公司（下稱艾琳公司）占有7,205,833 股，
    換算其價值為72,058,330元，惟艾琳公司之設立資本額僅50
    0萬元、實收資本額125萬元，何來以實收資本額60倍之金錢
    投資原告公司？實與吾人經驗法則大相逕庭，如此欲證明原
    告公司之主觀條件良好，實有疑異！被告亦質疑原告公司資
    金是否實際到位。抑有進者，原告自稱馬來西亞分公司資本
    額500萬元〈換算新臺幣4,900萬元〉、新加坡分公司5 萬元
    〈換算新臺幣115萬元〉、菲律賓分公司1,000萬元及印尼分
    公司150 萬元，合計約達新臺幣5、6千萬元，原告公司資金
    是否全部到位？亦有疑異，誠不能單憑文件記載內容，作為
    判斷原告主觀條件良好之唯一依據。
  (五)系爭簡訊乃被告乃向特定對象發送，非向不特定人為之：
    查被告所發送簡訊之對象為原告公司代表人、主管二人及馬
    來西亞之高階經銷商三人，又其中99年6 月28日之簡訊為不
    明人士傳給被告後，被告認遭人誣蔑，乃自行加上最後五行
    字後，再轉傳給原告公司代表人及主管二人，以被告傳送簡
    訊目的在告知自己所受委曲及希望林志豪能親自出面溝通，
    試圖捥回經銷商權益，傳送之送對象僅侷限於數人而已；且
    姑不論被告前揭簡訊之內容有無毀損原告之名譽，縱或有之
    ，亦係被告不得已之情狀下所為；退步言之，縱傳送之簡訊
    內容有牴毀原告名譽之事，但被告傳送對象固定，非對不特
    定大眾為之，故被告僅須向該收受簡訊者再傳送簡訊或寄函
    澄清、更正之方式即可，何須以登報方式為之？如此豈不將
    毀損原告名譽之事公諸於世，對原告未必有利；再退步言之
    ，以被告在受原告無理由終止經銷商權益前，為東南亞地區
    傳銷商之最上線，每月至少可領取50萬元之獎金，茲遭原告
    無理由終止經銷商權益，自99年1 月起即未再收受任何獎金
    ，經濟及生活發生困頓，更無在「中時、聯合、自由及蘋果
    日報報頭下刊登道歉啟事一天」之資力，且因原告在東南亞
    三大報刊登篇幅醒目之單方片面解約廣告，致被告人格權益
    受損，被告已苦無申訴機會，茲再要求被告於國內報紙醒目
    處登載道歉啟事，被告將如何立足？情何以堪！
  (六)基於前述理由，懇請鈞院明察事情發生原委及簡訊內容非牴
    毀原告名譽之事，而駁回原告之訴；惟如鈞院認被告前所發
    送簡訊內容有牴毀原告名譽之侵權行為時，就回復名譽之適
    當處分，亦體察簡訊內容之原委、發送對象有限及被告經濟
    狀況丕變等節，不以登報方式為之，由被告按原告起訴狀附
    道歉內容，以簡訊或寄函予前傳送對象之方式為之，以符法
    意，實為德便。綜上，併為答辯聲明：原告之訴駁回；訴訟
    費用由原告負擔。
三、法院之判斷：
  (一)原告起訴主張被告以傳送簡訊方式損害其公司聲譽及名譽之
    事實，業經臺灣板橋地方法院檢察署檢察官於99年9 月30日
    以99年度偵字第22241 號妨害名譽案件聲請簡易判決處刑，
    並經本院以99年度簡字第8785號刑事簡易判決判處被告犯散
    布文字誹謗罪，處拘役30日，如易科罰金，以1,000元折算1
    日在案等情，有上開簡易判決處刑書及刑事簡易判決可佐，
    且經本院依職權調閱上開妨害名譽案件偵審卷宗查明屬實，
    又被告對於傳送簡訊之內容及行為亦不爭執，堪認被告確有
    上開對原告妨害名譽之行為甚明。
  (二)按因故意或過失，不法侵害他人之權利者，負損害賠償責任
    ；違反保護他人之法律，致生損害於他人者，負賠償責任，
    民法第184 條第1項前段及第2項分別定有明文。查本件被告
    有上開妨害原告名譽之不法侵權行為之事實，既經認定屬實
    如前，且涉犯刑法第310條第2項之散布文字誹謗罪，刑法上
    開規定又屬保護他人之法律，是原告依侵權行為之法律關係
    ，請求被告負損害賠償責任即屬有據。
  (三)又關於名譽被侵害者，得請求回復名譽之適當處分，民法第
    195條第1項後段定有明文；又所謂適當之處分，係指該處分
    在客觀上足以回復被害人之名譽且屬必要者而言，因法律並
    未具體規定各種不同之處分方法，故究竟如何處分始為適當
    ，法院自應斟酌被侵害之情形，予以決定（最高法院56年度
    台上字第1464號、86年度台上字第3706號判決意旨參照）。
    原告主張伊因被告散佈不實之消息，造成原告聲譽及名譽受
    損，故請求被告應於中國時報、聯合報、自由時報及蘋果日
    報頭版報頭下刊登如附表所示之道歉啟事1 天云云。本院認
    被告係利用其使用之行動電話，傳送內容不實及誹謗之簡訊
    於不特定多數人，嚴重詆毀原告之名譽，對原告之聲譽及名
    譽有受相當大之影響，認被告應於中國時報或聯合報或自由
    時報或蘋果日報任擇一報，在產業版首頁刊登如附表所示之
    道歉啟事1 日之回復原狀方法，為必要且適當，亦不違反比
    例原則，原告該部分之請求為有理由，應予准許；逾此部分
    之請求，洵非有據，應予駁回。
四、從而，原告依侵權行為之法律關係，請求被告應於中國時報
    、聯合報、自由時報或蘋果日報任擇一報，在產業版首頁刊
    登如附表所示之道歉啟事1 日，為有理由，應予准許，逾此
    範圍之請求，則屬無據，應予駁回。
五、結論：原告之訴為一部為有理由，一部為無理由，依民事訴
    訟法第79條，判決如主文。
中    華    民    國    100    年    5    月    25    日
                  民事第一庭    法  官  黎文德
以上正本係照原本作成
如對本判決上訴，須於判決送達後20日內向本院提出上訴狀
中    華    民    國    100    年    5    月    25    日
                                書記官  呂昆